【裁判字號】    98,抗,85
【裁判日期】    980612
【裁判案由】    拍賣抵押物
【裁判全文】
臺灣士林地方法院民事裁定                98年度抗字第85號
抗  告  人  甲○○
非訟代理人  顧定軒律師
相  對  人  乙○○○保險股份有限公司
法定代理人  丙○○
上列抗告人因與相對人乙○○○保險股份有限公司間拍賣抵押物
事件，對於中華民國98年3 月26日本院98年度拍字第110 號裁定
提起抗告，本院裁定如下：
    主  文
抗告駁回。
抗告程序費用新臺幣壹仟元由抗告人負擔。
    理  由
一、按抵押權人，於債權已屆清償期，而未清償者，得聲請法院
    拍賣抵押物，就其賣得價金而受清償，民法第873 條第1 項
    定有明文。是抵押權人依此項規定聲請拍賣抵押物係屬非訟
    事件，法院所為准駁之裁定，無確定實體法上法律關係存否
    之性質，於債權及抵押權之存否無既判力。故袛須其抵押權
    已經依法登記，且債權已屆清償期而未受清償，法院即應為
    准許拍賣抵押物之裁定，至對於此項法律關係有爭執之人，
    自得另行提起訴訟以資救濟，不得僅以抗告程序聲明其爭執
    ，並據為廢棄拍賣抵押物裁定之理由（最高法院51年10月8
    日民刑庭總會決議(三)參照）。
二、本件相對人主張：抗告人與第三人李佩臻於民國95年1 月5
    日，以原裁定附表所示之不動產，為擔保第三人新亞視訊有
    限公司（下稱新亞公司）對相對人所負一切債務之清償責任
    ，設定存續期間自95年1 月5 日起至98年1 月4 日止，擔保
    權利總金額為新臺幣（下同）3 億3,600 萬元之本金最高限
    額抵押權予伊，經登記在案。嗣於95年12月31日變更系爭抵
    押權之義務人為抗告人，存續期間自95年1 月5 日起至135
    年1 月4 日止，亦經登記在案。又新亞公司於95年1 月6 日
    向伊借款2 億8,000 萬元，約定如2 期月付金之全部或部分
    未付時，即喪失期限利益，應即全部償還，並應依約支付違
    約金。詎新亞公司自97年12月15日起即未依約繳納本息，尚
    欠本金2 億7,999 萬9,256 元及利息、違約金未為清償，依
    上開約定，本件借款應視為全部到期，為此爰聲請拍賣抵押
    物以資受償等語。原審經核相對人提出之他項權利證明書、
    抵押權設定契約書、土地建築改良物他項權利移轉變更契約
    書、抵押借款約定書、放款明細帳款單、土地及建物登記謄
    本等後，認系爭抵押權擔保之債權已屆清償期而未受清償，
    裁定予以准許。
三、抗告意旨略以：伊係應第三人吳成麟投資之邀約，而提供系
    爭不動產予相對人設定系爭抵押權，作為日後融資之用，吳
    成麟嗣已告知伊就上開投資並無借款必要，伊又不曾同意以
    系爭抵押物擔保任何人對相對人所負之債務，故伊已於相對
    人告知新亞公司向其借款後，對新亞公司、吳成麟提起塗銷
    抵押權設定登記之訴。況新亞公司於另案亦自承未曾就系爭
    借款召集股東會、董事會討論，亦不知該款項應作何使用，
    是依最高法院71年臺抗字第306 號判例、93年度臺抗字第70
    2 號及臺灣高等法院72年度抗字第2328號裁定意旨，於新亞
    公司與相對人間是否存有系爭借款債務尚屬不明、相對人未
    證明其已催告新亞公司及伊返還系爭借款之情況下，自無從
    准許拍賣系爭抵押物等語。
四、經查，相對人於原審主張之事實，業據提出他項權利證明書
    、抵押權設定契約書、土地建築改良物他項權利移轉變更契
    約書、抵押借款約定書、放款明細帳款單等影本、土地及建
    物登記謄本為證。依前開放款明細帳款單，足知新亞公司已
    逾2 期未繳納分期償還之本息，復依相對人與新亞公司之抵
    押借款約定書第7 條第2 項第1 款之約定，未到履行期之債
    務即視為全部到期。是以，原審據上開書證為形式審查後，
    認系爭抵押權擔保之債權已屆清償期而未受清償，因而裁定
    准許相對人拍賣抵押物之聲請，於法即無不合。抗告人雖執
    上開情詞置辯，惟其所稱縱使屬實，亦屬實體法上之爭執，
    揆諸首揭說明，應由抗告人就爭執事項另行起訴，以資解決
    ，要非本件非訟程序所得加以審究，並據以為廢棄拍賣抵押
    物裁定之理由。從而，抗告人提起抗告，請求廢棄原裁定，
    為無理由，應予駁回。
五、爰依法裁定如主文。
中    華    民    國    98    年    6     月    12    日
                  民事第一庭  審判長法  官  黃小瑩
                                    法  官  絲鈺雲
                                    法  官  劉逸成
以上正本證明與原本無異。
如不服本裁定，僅得於收受本裁定正本送達後10日內，以適用法
規顯有錯誤為理由，向本院提出再抗告狀（須附繕本一份及繳納
再抗告裁判費新臺幣1,000 元），經本院許可後始可再抗告。再
抗告時應提出委任律師或具有律師資格之人之委任狀；委任有律
師資格者，另應附具律師資格證書及釋明委任人與受任人有民事
訴訟法第466 條之1 第1 項但書或第2 項所定關係之釋明文書影
本。
中    華    民    國    98    年    6     月    17    日
                                    書記官  李宜蓁


司法院資訊處製作；財團法人民間司法改革基金會備份。
